臺灣高雄地方法院刑事判決　　　　　　　95年度易字第1941號
公　訴　人　臺灣高雄地方法院檢察署檢察官
被　　　告　丙○○
　　　　　　　　　　（另案
上列被告因違反動產擔保交易法案件，經檢察官提起公訴（95年
度偵字第4202號），本院判決如下：
    主  文
丙○○無罪。
    理  由
一、公訴意旨略以：被告丙○○前因肅清煙毒條例案件，經臺灣
    臺東地方法院以民國83年度訴緝字第23號判決有期徒刑7 年
    確定，又因違反槍砲彈藥刀械管制條例案件，經臺灣臺東地
    方法院以83年度訴字第1074號判決有期徒刑10月確定，並經
    臺灣臺東地方法院以84年度聲字第486 號裁定應執行有期徒
    刑7 年6 月確定，甫於87年6 月5 日縮短刑期假釋出監交付
    保護管束，而於92年9 月26日保護管束期滿執行完畢。詎猶
    不知悔改，於93年8 月20日，以動產擔保交易法規定之動產
    抵押方式，提供車牌號碼6P-2449 號之自用小客車，向安泰
    銀行股份有限公司（下稱安泰銀行）辦理汽車貸款新臺幣（
    下同）480,000 元，並辦妥動產抵押設定，為動產擔保交易
    之債務人。雙方約定自93年8 月20日起至96年6 月20日止，
    以每月為1 期，分36期付款，每期需支付本息17,808元，約
    定標的物應置放在高雄市○鎮區○○街39號2 樓附近，且在
    貸款未繳清前，債務人依約僅得占有使用該車，不得任意遷
    移或為其他處分，債權人則可隨時將此債權及擔保物權移轉
    第三人，嗣於94年7 月26日，安泰銀行乃將上開債權及擔保
    物權轉讓予匯豐汽車股份有限公司（下稱匯豐公司）並辦妥
    變更登記。詎丙○○竟意圖為自己不法之利益，自94年6 月
    20日（第11期）起即拒不付款，並於94年6 、7 月間將該標
    的物之自小客車典當予屏東縣竹田鄉竹田當鋪，致匯豐公司
    追索無著受有損害。因認被告所為係犯動產擔保交易法第38
    條之罪嫌等語。
二、按犯罪事實應依證據認定之，無證據不得認定犯罪事實；又
    不能證明被告犯罪者，應諭知無罪之判決，刑事訴訟法第15
    4 條第2 項、301 條第1 項分別定有明文。次按動產擔保交
    易法第38條規定動產擔保交易之債務人，意圖不法之利益，
    將標的物遷移、出賣、出質、移轉、抵押或為其他處分，致
    生損害於債權人者，處3 年以下有期徒刑、拘役、或科或併
    科6 千元以下罰金，此項規定其犯罪主體，須為動產擔保交
    易之債務人，亦即限於依法訂立動產抵押在契約上負有債務
    之人，為構成本罪之特別構成要件，最高法院84年度台非字
    第140號判決可資參照。
三、公訴人認被告丙○○涉犯上開犯行，無非係以：告訴代理人
    乙○○之指訴、卷附貸款借據及動產抵押契約書、高雄市監
    理處動產擔保交易登記證明書、動產擔保交易權利移轉契約
    書、訪視報告書、存證信函，為其主要論據。訊據被告固坦
    認有以車牌號碼6P-2449 號自用小客車設定動產抵押予安泰
    銀行以辦理汽車貸款，並於繳付10期後，其餘分期款自94年
    6 月20日起即未繳納等情屬實，惟堅詞否認有何違反動產擔
    保交易法犯行，並辯稱：我從93年12月14日起被收押禁見，
    直到94年9 月底解除禁見，不可能在94年6 、7 月間將車子
    出質予當鋪，且也沒有授權我太太涂素美將車子出質予當鋪
    ，我是收到本案傳票才知道車子被典當等語。
四、經查：
  (一)被告丙○○提供上開自小客車，辦理動產擔保抵押設定予安
    泰銀行擔保貸款480,000 元，嗣後匯豐公司自安泰銀行受讓
    上開債權及債權之擔保及其他從屬權利，而該動產抵押契約
    設定登記之債務人為被告，被告之妻涂素美為動產抵押債務
    之連帶保證人之事實，有貸款暨動產抵押契約書、動產擔保
    交易登記證明書、動產擔保交易移轉契約書各1 紙附卷可稽
    。
  (二)被告因涉犯販賣毒品案件，自93年12月15日起由臺灣屏東地
    方法院收押禁見，至94年9 月5 日經臺灣屏東地方法院解除
    禁見，有臺灣高等法院被告前案紀錄表、臺灣屏東看守所95
    年7 月25日函文各1 份附卷可稽，而被告前於93年8 月20日
    以車牌號碼6P-2449 號自小客車向安泰銀行貸款後，指示會
    計按期償還貸款，嗣於94年6 月間，因被告之妻涂素美為替
    被告聘請上開案件之辯護律師，而自作主張將該車出質予竹
    田當鋪質當以籌錢作為聘請律師費用等情，業據證人涂素美
    證述綦詳（見上開卷第30頁），是將上開車輛出質予當鋪之
    人為涂素美而非被告之事實，應可認定。
  (三)又被告涉犯販賣毒品案件，雖經查獲後旋於93年12月15日經
    臺灣屏東地方法院收押禁見，惟被告所犯案件為警查獲後是
    否將遭法院羈押並禁見，並非事先可得預料，被告自無可能
    預先授權涂素美日後將上開車輛出質予當鋪。且被告為警查
    獲後旋於同日收押禁見，當無機會聯絡涂素美授權其將上開
    車輛出質予當鋪，況參以被告經收押後，尚繼續由被告先前
    指示之會計繳交貸款6 期至94年5 月10日，此有客戶繳款紀
    錄1 份附卷可憑，被告如事先已交代涂素美將上開車輛出質
    ，自無可能仍繼續繳交貸款達6 期，是被告辯稱其並未授權
    涂素美將車輛典當一節，亦堪採信。
  (四)本件被告雖為動產擔保交易之債務人，惟並未意圖不法之利
    益將標的物出質，或與他人就上開行為有何犯意聯絡及行為
    分擔，公訴人認被告涉犯意圖不法之利益，將標的物出質，
    致生損害債權人罪所憑證據，經本院審查後認均不足以認定
    被告有何上開犯行，此外，復查無其他積極證據足資證明被
    告違反動產擔保交易法之犯行，是本院被告被訴違反動產擔
    保交易法之犯行，尚屬不能證明，依法應為被告無罪之諭知
    。
據上論斷，應依刑事訴訟法第301 條第1 項，判決如主文。
本案經檢察官甲○○到庭執行職務。
中　　華　　民　　國　　96　　年　　1 　　月　　16　　日
                  鳳山刑事第一庭審判長法　官  黃三友
                                      法  官  林永村
                                      法  官  林芳華
以上正本證明與原本無異。
如不服本判決，應於判決送達後10日內，向本院提出上訴狀。
中　　華　　民　　國　　96　　年　　1 　　月　　16　　日
                                      書記官  黃靖媛
